【裁判字號】    99,台上,4546
【裁判日期】    990715
【裁判案由】    妨害風化
【裁判全文】
最高法院刑事判決            九十九年度台上字第四五四六號
上訴人  乙○○
                
              
              
        丙○○
                
              
              
        甲○○
                
              
上列上訴人等因妨害風化案件，不服台灣高等法院高雄分院中華
民國九十七年十月六日第二審判決（九十七年度上訴字第一四四
三號，起訴案號：台灣高雄地方法院檢察署九十六年度偵字第二
一一一一號），提起上訴，本院判決如下：
    主  文
上訴駁回。
    理  由
按刑事訴訟法第三百七十七條規定：上訴於第三審法院，非以判
決違背法令為理由，不得為之。是提起第三審上訴，應以原判決
違背法令為理由，係屬法定要件。如果上訴理由書狀並未依據卷
內訴訟資料，具體指摘原判決不適用何種法則或如何適用不當，
或所指摘原判決違法情事，顯與法律規定得為第三審上訴理由之
違法情形，不相適合時，均應認其上訴為違背法律上之程式，予
以駁回。本件原審經審理結果，認為上訴人乙○○、丙○○、甲
○○妨害風化犯行，均為明確，因而撤銷第一審諭知上訴人等均
無罪之判決，改判論上訴人等以共同意圖使女子與他人為猥褻之
行為，而容留以營利罪；乙○○處有期徒刑五月，丙○○、甲○
○各處有期徒刑四月，並均諭知如易科罰金之折算標準，暨為丙
○○、甲○○各緩刑二年，及均為相關沒收之宣告。已詳敘其調
查、取捨證據之結果及憑以認定犯罪事實之心證理由。並就上訴
人等否認犯行之供詞及其所辯各語認非可採，予以論述及指駁。
從形式上觀察，原判決尚無足以影響判決結果之違背法令情形存
在。乙○○、丙○○上訴意旨略稱：(1)服務生進入包廂內為客人
服務，本即上訴人等經營「○○○小吃部」（位於高雄市○○區
○○路○○號，下稱系爭小吃店）之營業行為，證人即警員林○
○於第一審證稱甲○○告以裡面的小姐都很敢玩云云，何以即為
妨害風化行為，原審未為論證說明，有違證據裁判主義，及有理
由不備之違法。(2)原判決認本件警員在查獲現場蒐證攝錄之錄影
光碟，屬通訊保障及監察法第二十九條第三款所定，通訊之一方
且非出於不法目的而錄影者，其所取得之證據，無證據排除原則
之適用，有證據能力，並舉最高法院九十七年度台上字第五六０
號及九十二年度台上字第二六七七號判決意旨為依據。然本件通
訊之一方係行使國家公權力之司法警察，與原判決上引最高法院
判決之情形不同，原審又未依刑事訴訟法第一百五十八條之四規
定，審酌人權保障及公共利益之均衡維護，以判斷其有無證據能
力，即逕行採用，有適用法則不當之違法。(3)系爭小吃店僅於小
姐坐檯時抽取其中新台幣（下同）一百元之服務費，乙○○對於
服務生以擲骰子比大小之方式從事脫衣陪酒之事不知情，經坐檯
之二名越南籍女子即陳黎○○、黎氏○○分別於警詢、第一審證
述在卷，足認乙○○並無刑法第二百三十一條第一項之構成要件
事實；原判決仍予論罪，有理由不備之違法。(4)丙○○僅在系爭
小吃店擔任會計，未曾進入包廂；且本件消費結帳時，係由服務
生持估價單至包廂內，再由林○○將現金交予服務生前往埋單，
小費部分則直接由坐檯小姐取得，丙○○全程未與林○○或該二
名坐檯女子接觸，不知店內該二名女子以擲骰子比大小之方式從
事脫衣陪酒。原判決就上開有利丙○○之事項，未說明不採之理
由，亦有理由不備之違法等語。甲○○上訴意旨略稱：甲○○僅
引領喬裝男客之警員林○○等人進入系爭小吃店包廂內，此後即
未再進入該包廂，不知包廂內服務生陳黎○○、黎氏○○與林○
○等人以擲骰子比大小之方式從事脫衣陪酒，此依林○○之證詞
及第一審勘驗蒐證錄影帶之勘驗筆錄至明；甲○○並否認曾說「
裡面的小姐都很敢玩」之語，其於任職期間因客人需要東西而進
入包廂，亦未見過店內小姐有脫衣陪酒情事。原審徒憑主觀臆測
，以甲○○重入包廂單純為客人補送餐酒之供述，執為甲○○知
情之判斷依據，有採證違背證據法則及理由不備之違法等語。惟
查：一、採證認事、取捨證據及證據證明力之判斷，乃事實審法
院之職權，苟其採證認事之論斷無違證據法則，即不容任意指為
違法。原判決認定上訴人等均有本件妨害風化犯行，其等否認犯
罪之所辯則無可採，係以：(1)警方查獲系爭小吃店包廂內有服務
小姐陳黎○○、黎氏○○坐檯服務，期間並與警員喬裝之男客互
玩擲骰子遊戲，若小姐擲輸一次，就由小姐脫去一件衣服，直到
脫光為止等事實，業據林○○、陳黎○○、黎氏○○分別於警詢
、偵查中及第一審審理時證述明確，並有臨檢紀錄表、現場所拍
攝之坐檯小姐脫衣全裸之蒐證光碟在卷可稽，復有骰子、碗公等
扣案可佐，是系爭小吃店當時確有小姐全裸坐檯陪酒，堪予認定
。(2)乙○○僱用上開二名女子擔任小吃部之坐檯小姐，坐檯費每
一百五十分鐘六百元，店家從中抽取一百元，坐檯小姐得五百元
各情，為上訴人等所自承；而客人給予脫衣陪酒坐檯小姐之小費
，雖全歸小姐個人所有，但上訴人等以脫衣陪酒招攬客人、增加
店內營收，足認確有共同以僱用各該女子在其店內從事坐檯陪酒
以營利之行為；又依系爭小吃店包廂男客與服務小姐雙方互動之
情況，在場男客即便未進一步對脫衣陪酒服務小姐為身體之接觸
撫摸，然此種脫衣至全裸陪酒之方式，客觀上已足以引起在場男
客之性慾衝動，應為猥褻行為甚明。(3)陳黎○○、黎氏○○至系
爭小吃店上班，迄查獲時止，分別已有五、六個月及二個月之久
，經其等證述在卷，而系爭小吃店內有女服務生脫衣陪酒情事，
係警方經人檢舉知悉，派員查訪屬實，始佈線查獲，並據林○○
證述甚明，可見系爭小吃店內有女服務生脫衣陪酒之事，已有相
當時日，當非偶發情事。乙○○身為該店負責人，既負責管理店
內所有事務及人員，其辯稱不知僱用之小姐有在包廂內脫衣陪酒
，自違事理，難以採信。(4)據林○○於第一審證稱：「（問：你
二次探訪時何人接待？）第一次是二個少爺（指男性服務生），
查獲當天是被告甲○○介紹的，甲○○說三小時算一節櫃台費用
六百元，包廂一間一千元，啤酒一瓶一百元，及說裡面的小姐都
很敢玩。第一次探訪時乙○○有帶少爺到包廂介紹如何消費。」
等語，甲○○於第一審並陳稱：系爭小吃店內服務生之工作，係
帶客人進包廂，確認客人所點餐酒，如包廂內有再需要東西時，
服務生就進包廂服務等語；另本件為警查獲脫衣陪酒之包廂，於
小姐坐檯期間，店方服務生確實曾二度進入包廂內服務之情，亦
經第一審當庭勘驗蒐證光碟屬實。是則甲○○既於接待客人進入
包廂內時，告知客人店內小姐都很敢玩，其工作性質復需於客人
消費期間，多次進入包廂內服務，衡諸常情，其對小姐於包廂內
以擲骰子玩脫衣陪酒之情，自難諉為不知。是其所辯對脫衣陪酒
不知情，殊難採信。(5)丙○○係擔任系爭小吃店會計，已在該店
工作四個月，工作內容為計算小姐坐檯次數，並由其當日發給坐
檯小姐薪資，及負責幫客人填寫估價單後，讓男性服務生拿去向
客人埋單，再作結帳動作各情，已據其自承在卷；依其工作時間
及內容，須與服務生及坐檯小姐有所接觸等工作性質，衡情應無
不知該店係提供服務小姐脫衣陪酒之場所。是以丙○○諉稱不知
店內小姐有脫衣陪酒之事云云，亦非可採各等情。俱憑卷內證據
資料，逐一說明審認、指駁綦詳。其推理論斷衡諸經驗及論理等
證據法則皆無違背，即不容指為違法。至黎氏○○於第一審證稱
：是客人要伊脫衣服，否則就不讓伊坐檯，乙○○不知脫衣陪酒
之事云云，陳黎○○於警詢時供稱坐檯陪酒是自己規定、玩骰子
脫衣服是自己為賺小費才做，及於偵查中供稱：伊當時脫衣給客
人看，係因客人表示不如此即不給坐檯費各語，俱與前揭卷證資
料不符，自難採信。原判決認黎氏○○上開證詞不足採取，並無
不合；雖未一併說明陳黎○○上揭供述亦非可採之理由，然尚無
影響於判決，不得執為適法之第三審上訴理由。二、警察職權行
使法第二條第一、二項規定：「本法所稱警察，係指警察機關與
警察人員之總稱（第一項）。本法所稱警察職權，係指警察為達
成其法定任務，於執行職務時，依法採取查證身分、鑑識身分、
蒐集資料、通知、管束、驅離、直接強制、物之扣留、保管、變
賣、拍賣、銷毀、使用、處置、限制使用、進入住宅、建築物、
公共場所、公眾得出入場所或其他必要之公權力之具體措施（第
二項）。」又其第十條第一項規定：「警察對於經常發生或經合
理判斷可能發生犯罪案件之公共場所或公眾得出入之場所，為維
護治安之必要時，得協調相關機關（構）裝設監視器，或以現有
之攝影或其他科技工具蒐集資料。」足認警察人員為調查犯罪，
在犯罪現場以自備影音器材或其他科技工具進行蒐集現場外觀情
狀之證據資料，乃法律賦予警察職權之正當行使，此與通訊保障
及監察法第一條所定「為保障人民秘密通訊自由不受非法侵害，
並確保國家安全，維持社會秩序，特制定本法。」之旨，係執行
通訊監察之公務員以公權力介入他人間之秘密通訊為通訊監察對
象者迥異，自無所謂依通訊保障及監察法第二十九條第三款：「
監察者為通訊之一方或已得通訊之一方事先同意，而非出於不法
目的者，不罰。」規定之適用。倘警察人員因調查犯罪，為蒐集
犯罪證據，對犯罪現場外觀呈現情狀而為錄音、錄影，過程又無
違法或不當之情形，其蒐證取得之證據資料，即難謂並無證據能
力。原判決理由說明本件警方在犯罪現場蒐證之錄影光碟等證據
資料，其監察者為通訊之一方且非出於不法目的而錄影，並無證
據排除法則之適用云云，立論固欠允洽；然本件警方係因接獲線
報，指稱上訴人等經營之系爭小吃店內有外籍女子脫衣陪酒情事
，乃派員至現場實地勘查及由員警喬裝男客進入消費，經確認上
情屬實，遂以攜帶之攝影機在現場進行錄影蒐證各情，既有警員
宋○○、林○○於第一審之證詞等在卷可稽，堪認明確，而其蒐
證過程又無違法或不當情事，依上揭說明，所取得蒐證光碟等證
據資料，即難謂並無證據能力，原判決併採為論罪依據，於法要
無違誤。至於原判決上揭論斷之欠當，並不影響於判決本旨，自
與得執為第三審上訴理由之違法情形，不相適合。經核上訴意旨
，係置原判決所為明白論斷於不顧，仍持已為原判決指駁之陳詞
，專憑己意再事爭辯，或任意指摘原判決違法，難認已符合首揭
法定之第三審上訴要件。本件上訴違背法律上之程式，應予駁回
。
據上論結，應依刑事訴訟法第三百九十五條前段，判決如主文。
中    華    民    國  九十九  年    七    月   十五   日
                      最高法院刑事第九庭
                          審判長法官  邵  燕  玲
                                法官  李  伯  道
                                法官  孫  增  同
                                法官  李  英  勇
                                法官  李  錦  樑
本件正本證明與原本無異
                                      書  記  官
中    華    民    國  九十九  年    七    月  二十二  日
                                                      V

司法院資訊處製作；財團法人民間司法改革基金會備份。
